高雄高等行政法院簡易判決　　　　　　　　　　　　九十一年度簡字第一三七號
　　原　　　告　甲○○
　　被　　　告　屏東縣環境保護局
　　代　表　人　乙○○局長
右當事人間因廢棄物清理法事件，原告不服屏東縣政府中華民國九十年十月三十日九
十屏府秘法字第一七七六二七號（屏府訴字第五十五號）訴願決定，提起行政訴訟。
本院判決如左：
　　主  文
原告之訴駁回。
訴訟費用由原告負擔。
    事實及理由
一、緣原告於民國（下同）九十年七月二十三日駕駛９Ｈ─０一六號貨車，以每車新
    台幣（下同）一千元代價替人載運木材、垃圾、紙袋及廢磚塊等廢棄物，傾倒於
    屏東市○○段五七０之二號農地上，經屏東縣警察局刑警隊查獲，通知被告派員
    稽查屬實，被告乃以原告違反行為時廢棄物清理法第二十條規定，並依同法第二
    十七條規定裁處新台幣六萬元罰鍰。原告不服，提起訴願，經遭決定駁回，遂提
    起本件行政訴訟。
二、原告起訴略以：廢棄物清理法第二十條所定得就申請核發經營廢棄物之貯存、清
    除或處理業務之申請人，限於公、民營廢棄物清除、處理機構，亦即不得以自然
    人身份向主管機關為上開業務經營許可證之申請，俾便行政上之管理監督，同法
    第二十二條第三項第四款之規定在文義上，亦係指未領有許可證之公、民營廢棄
    物清除、處理機構，並不包括原本即未具申請資格，不可能取得該項許可證或核
    備文件之自然人，原告並非廢棄物清除處理之經營業者，應不屬於行為時廢棄物
    清理法第二十條所規範之範圍，被告以原告違反行為時廢棄物清理法第二十條之
    規定，並依同法第二十七條處罰，自有未洽。且原告於九十年七月二十三日將廢
    棄物載至地主黃有貴之土地上傾倒，係經其同意，雖黃有貴否認，然依九十年十
    二月三日錄音譯文中，證人鄭清全之陳述可知，地主同意原告傾倒，原告因自信
    該土地係地主向地方主管機關申請合法之傾倒地點，主觀上並無可歸責之原因，
    縱原告違反廢棄物清理法之規定，然被告仍應考量原告所傾倒之廢棄物數量、是
    否影響衛生、是否已經妥善處理，並於作成處分前應給予原告陳述意見之機會，
    被告之處分，顯有違反正當法律程序保障之原則，而有裁量之瑕疵，請求判決將
    訴願決定及原處分均予撤銷云云。被告則以：原告載運廢木材、垃圾等廢棄物傾
    倒於上開土地，且表示以每車一千元之代價幫人載運，其從事廢棄物清除業務已
    相當明確，行為時廢棄物清理法第二十條係課以人民作為義務之規定，並不以發
    生損害或危險為其要件，經查原告未向主管機關申請許可，其違反該項規定已相
    當明確且意見已詳實陳述，該事實客觀上明確足以確認，行政機關得不給予陳述
    意見之機會，原告之訴，並無理由，請求判決駁回原告之訴等語置辯。
三、按「公、民營廢棄物清除、處理機構經營廢棄物之貯存、清除或處理業務，應列
    明專業技術人員與貯存清除、處理之工具、方法、設備及場所，向地方主管機關
    申請核發許可證。」「公、民營廢棄物清除、處理機構，違反第二十條規定者，
    處二萬元以上五萬元以下罰鍰，並制止其營業。」行為時廢棄物清理法第二十條
    、第二十七條定有明文。
四、經查，原告未向主管機關申請許可，於九十年七月二十三日十七時三十分許駕駛
    ９Ｈ─０一六號貨車，以每車一千元之代價替人載運廢木材、垃圾、紙袋及廢磚
    塊等，傾倒於屏東市○○段五七０之二地號農地上之事實，為原告所不爭，並有
    屏東縣環境保護局廢棄物稽查紀錄、照片四幀附於原處分卷可稽。被告乃以原告
    違反行為時廢棄物清理法第二十條之規定，依同法第二十七條規定，裁處原告六
    萬元罰鍰，並無不合。
五、次查，「廢棄物清理法第二十七條所稱之『公、民營廢棄物清除、處理機構』，
    應係指實際從事廢棄物貯存、清除或處理業務，而未向主管機關申請核發許可證
    者，若將之解釋．．．係指已向主管機關申請登記營業為一般廢棄物、事業廢棄
    物清除業務之公營、民營之營利事業機構而言，則廢棄物清理法第二十七條將幾
    無適用之可能，此顯非立法之意旨。」前行政法院即改制後最高行政法院九十年
    度判字第二三九三號判決可資參照。是原告既實際從事廢棄物貯存、清除或處理
    業務，而未向主管機關申請核發許可證，即不得執其為自然人，並無申請許可證
    之資格，而規避行為時廢棄物清理法第二十條、第二十七條規定之管制。從而，
    原告主張行為時廢棄物清理法第二十條、第二十七條規定處罰之對象，乃公、民
    營廢棄物清除、處理機構，就非公、民營廢棄物清除、處理機構，未經主管機關
    許可為貯存、清除或處理廢棄物之行為，並無裁處罰鍰之依據云云，容有誤解，
    不足憑採。至原告主張其傾倒廢棄物，係得到前開土地地主之同意，然非惟地主
    黃有貴所否認，有上開廢棄物稽查紀錄可按；縱如原告所言，已經取得地主之同
    意，然查，廢棄物清理法規定之立法意旨，依該法第一條規定，係為有效清除、
    處理廢棄物，改善環境衛生，維護國民健康，原告既未經主管機關之許可即擅自
    傾倒廢棄物，極易造成環境之污染，不得因其已取得地主同意，即得卸免其責，
    是原告此部分之主張，亦不足採。
六、再以「有下列各款情形之一者，行政機關得不給予陳述意見之機會︰一、．．．
    五、行政處分所根據之事實，客觀上明白足以確認者。．．．」行政程序法第一
    百零三條第五款定有明文。本件原告並未申請許可，即於上揭時地載運木材、垃
    圾、紙袋及廢磚塊等廢棄物，傾倒於屏東市○○段五七０之二號農地之事實，為
    原告所不否認，如前所述，是被告所為行政處分所根據之事實，客觀上已明白足
    以確認，揆之前開法律規定，自得不給予原告陳述意見之機會，是被告科處原告
    罰鍰之行政處分並無違反法律正當程序可言。原告主張被告於作成行政處分前未
    給予陳述意見之機會，違反正當法律程序保障之原則云云，並不可採。
七、綜上所述，原告上揭主張，均無可取。被告就原告上揭違章事實，依行為時廢棄
    物清理法第二十條、第二十七條規定，衡之原告所傾倒數量及所造成之危害等情
    ，裁處原告六萬元罰鍰，揆諸前開規定及說明，即無違誤。訴願決定予以維持，
    亦無不合。原告起訴意旨求為撤銷訴願決定及原處分，為無理由，應予駁回。爰
    不經言詞辯論為之。
據上論結，本件原告之訴為無理由，依行政訴訟法第二百三十六條、第二百三十三條
第一項、第一百九十五條第一項後段、第九十八條第三項前段，判決如主文。
中　　　華　　　民　　　國    九十一　　年　  　四　　　月　　  三十　　日
                              高雄高等行政法院第三庭
     　   　　　　　　　　　　　          法      官   戴見草
右為正本係照原本作成。
如不服本判決，應於送達後二十日內，向本院提出上訴狀並表明上訴理由，如於本判
決宣示後送達前提起上訴者，應於判決送達後二十日內補提上訴理由書（須按他造當
事人人數附繕本）。
提起上訴應預繳送達用雙掛號郵票七份（每份三十四元）。
中　　　華　　　民　　　國    九十一　　年　  　四　　　月　　  三十　　日
                                          法院書記官   嚴寶明
附註：
行政訴訟法第二百三十五條（第一項、第二項）：
對於適用簡易程序之裁判提起上訴或抗告，須經最高行政法院之許可。
前項許可，以訴訟事件所涉及之法律見解具有原則性者為限。
